臺灣高雄地方法院刑事判決　　　　　　　　　　　　　九十三年度訴字第四八號
　　公　訴　人　臺灣高雄地方法院檢察署檢察官
　　被　　　告　甲○○
右列被告因偽造文書等案件，經檢察官提起公訴（九十二年度偵緝字第二○八八號）
，本院判決如左：
    主  文
甲○○連續行使偽造私文書，足以生損害於他人，處有期徒刑陸月，如易科罰金，以
佰元折算壹日。
    事  實
一、甲○○基於行使偽造私文書及意圖為自己不法所有之概括犯意，於民國八十九年
    五月間，在高雄縣鳳山市○○街六十五號處所，自任會首，虛列許文俐、劉俐妤
    、詹智幸（嗣改名詹智媛）三人為會員，使林宜靜、張潔筑、張簡莉君、吳明玲
    、賴弘國（起訴書誤載為賴強國）（嗣轉讓黃俐斐）、賴美華、蔡佳玲、黃雅慧
    （嗣轉讓林宜瑩）、張葉秋梅、林憲汶（嗣退出）等人陷於錯誤，誤認許文俐、
    劉俐妤、詹智幸亦有上會，同意加入該會期自八十九年五月十日起至九十年六月
    十日止，每月十日開標，會金為新台幣（下同）一萬元，採內標制，底標八百元
    到三千五百元，連會首共十四人之互助會。其後甲○○連續於各開標時間，利用
    會員間彼此不完全相識，且未全部前往參與開標之機會，先後冒用虛列會員許文
    俐、劉俐妤、詹智幸及活會會員張簡莉君、吳明玲、黃俐斐、「林宜靜、賴美華
    、蔡佳玲」三人中一人之名義，在空白紙張上書寫會員之姓名及標息金額，以偽
    造他會員名義之標單準私文書，復提出行使參與競標並進而得標，惟如無會員前
    往參與開標時，即以電話告知某被冒名之會員得標之方式施用詐術（各該冒標日
    期、標息金額及詐得金額均不詳），致各該活會會員均陷於錯誤，而分別如期繳
    付會款予甲○○，足生損害於被假冒名義之會員許文俐、劉俐妤、詹智幸、張簡
    莉君、吳明玲、黃俐斐、「林宜靜、賴美華、蔡佳玲」其中一人，及其他活會會
    員。嗣甲○○於第十一會止會後，仍向林宜靜收取第十二會會款，林宜靜發覺有
    異，經向其他會員查詢，始知受騙。
二、案經林宜靜訴由臺灣高雄地方法院檢察署檢察官偵查起訴。
    理  由
一、訊據被告甲○○對於右揭犯罪事實，於本院審理時坦承不諱，核與告訴人林宜靜
    分於警詢、檢察官偵查及本院審理中到庭指述之情節，及證人即互助會會員張簡
    莉君、賴美華於警詢、檢察官偵查中及本院審理時所供證情節，暨證人詹智媛於
    警詢及檢察官偵查中證述之情節相符，並有互助會會單影本在卷可稽，足徵被告
    之自白與事實相符，應堪採信。次查，被告係虛列會員並冒標互助會，以詐取會
    員之款項，其顯有不法所有意圖甚明。本件事證明確，被告犯行洵堪認定，應予
    依法論科。
二、按互助會之投標會員在白紙上填載「姓名」及「金額」競標會款，該載有「姓名
    」及「金額」之白紙，依民間互助會習慣或特約，足以表示係該紙上書具姓名之
    人以該金額為標息，是投標該互助會之文書並載有「姓名」、「金額」之紙張，
    應屬刑法第二百二十條之準私文書，有最高法院八十七年臺非字第一二號判決可
    參。被告甲○○虛列許文俐、劉俐妤、詹智幸為互助會之會員，使告訴人林宜靜
    等人誤認該三人確有參與，嗣並冒用許文俐、劉俐妤、詹智幸及活會會員張簡莉
    君、吳明玲、黃俐斐、「林宜靜、賴美華、蔡佳玲」三人中一人之名義，在標單
    上填寫標息並偽造署押後，持以競標取得會款，核其所為，係犯刑法第二百十六
    條、第二百二十條第一項、第二百十條之行使偽造準私文書罪、及第三百三十九
    條第一項之詐欺取財罪。被告在投標用紙上偽造署押之行為，係偽造準私文書之
    部分行為，為偽造準私文書罪吸收，不另論罪；而其偽造上開準私文書後持以行
    使，其偽造之低度行為，復為行使之高度行為所吸收，應論以行使偽造準私文書
    罪。又其多次詐欺取財之行為，均使當期之各活會會員陷於錯誤而交付活會款，
    侵害各該期活會會員之法益，係一行為觸犯數罪名之想像競合犯，應依刑法第五
    十五條前段規定，從一重依刑法第三百三十九條第一項之詐欺取財罪處斷。再被
    告先後多次行使偽造私文書及詐欺取財犯行，時間各自緊接，犯罪構成要件各自
    相同，顯係出於概括犯意為之，所犯二罪均應依連續犯之規定論以一罪，並依法
    加重其刑；另其所犯連續行使偽造準私文書與連續詐欺取財二罪間，有方法結果
    之牽連犯關係，應依刑法第五十五條後段規定從一重之連續行使偽造準私文書罪
    處斷。查被告冒用會員黃俐斐及「林宜靜、賴美華、蔡佳玲」其中一人之名義標
    取會款之犯行，雖未據檢察官起訴，惟此部份事實與前開起訴論罪部份有連續犯
    之裁判上一罪之關係，為起訴效力所及，本院自應併予審判，附此說明。爰審酌
    被告之動機、目的在謀取不法財物，其以假冒他人名義偽造標單之手段為之，行
    為之次數，對被害人所造成之損害，及犯罪後雖坦承全部犯行，但迄未賠償全部
    被害人損害之態度等一切情狀，量處如主文所示之刑。又本件被告等行為後，刑
    法第四十一條第一項業於九十年一月四日經立法院修正通過，並經總統於九十年
    一月十日公布，而於同年一月十二日生效施行，其修正條文為：「犯最重本刑為
    五年以下有期徒刑以下之刑之罪，而受六個月以下有期徒刑或拘役之宣告，因身
    體、教育、職業、家庭之關係或其他正當事由，執行顯有困難者，得以一元以上
    三元以下折算一日，易科罰金。但確因不執行所宣告之刑，難收矯正之效，或難
    以維持法秩序者，不在此限。」，核與修正前刑法第四十一條第一項相較，修正
    後條文顯較有利於被告，故本件行使偽造私文書罪既符合修正後刑法第四十一條
    第一項之情形，自應依刑法第二條第一項前段規定，併依修正後刑法第四十一條
    第一項前段規定諭知易科罰金之折算標準。至被告所偽造之標單及其上之署押，
    因該等標單均已撕毀丟棄之事實，業據被告供述在卷，顯皆已滅失而不存在，自
    無從再予宣告沒收，附此敘明。
據上論斷，應依刑事訴訟法第二百九十九條第一項前段，刑法第二條第一項前段、第
五十六條、第二百十六條、第二百十條、第二百二十條第一項、第三百三十九條第一
項、第五十五條、第四十一條第一項前段，罰金罰鍰提高標準條例第一條前段、第二
條，判決如主文。
本案經檢察官乙○○到庭執行職務。
中      華      民      國      九十三    年    十一    月    二十五    日
                                  臺灣高雄地方法院刑事第十二庭
                                      審判長法  官  張維君
                                            法  官  伍逸康
                                            法  官  劉惠娟
右正本證明與原本無異。
如不服本判決，應於判決送達後十日內，向本院提出上訴狀。
                                            書記官  陳素徵
中      華      民      國      九十三    年    十一    月    二十六    日
中華民國刑法第二百二十條
在紙上或物品上之文字、符號、圖畫、照像，依習慣或特約，足以為表示
其用意之證明者，關於本章及本章以外各罪，以文書論。
錄音、錄影或電磁紀錄，藉機器或電腦之處理所顯示之聲音、影像或符號
，足以為表示其用意之證明者，亦同。
稱電磁紀錄，指以電子、磁性或其他無法以人之知覺直接認識之方式所製
成之紀錄，而供電腦處理之用者。
中華民國刑法第三百三十九條
(普通詐欺罪)
意圖為自己或第三人不法之所有，以詐術使人將本人或第三人之物交付者
，處五年以下有期徒刑、拘役或科或併科一千元以下罰金。
以前項方法得財產上不法之利益或使第三人得之者，亦同。
前二項之未遂犯罰之。
